【裁判字號】    96,訴,4100
【裁判日期】    970115
【裁判案由】    貪污治罪條例
【裁判全文】
臺灣高雄地方法院刑事判決              96年度訴字第4100號
公  訴  人  臺灣高雄地方法院檢察署檢察官
被      告  甲○○
被      告  乙○○
共      同
選任辯護人  蘇精哲  律師
            王建元  律師
            鍾秀瑋  律師
上列被告因貪污治罪條例等案件，經檢察官提起公訴（96年度偵
字第16346 號）後，聲請改依協商程序而為判決，本院判決如下
：
    主  文
甲○○意圖獲取不當利益，而借用他人名義、證件投標，累犯，
處有期徒刑陸月，如易科罰金，以銀元參佰元即新台幣玖佰元折
算壹日，減為有期徒刑參月，如易科罰金，以銀元參佰元即新台
幣玖佰元折算壹日，並向公庫支付新台幣參拾肆萬陸仟元（上開
款項分貳期繳納，分別於96年12月10日、97年1 月10日各支付拾
柒萬參仟元）。
乙○○容許他人借用本人名義、證件參加投標，累犯，處有期徒
刑陸月，如易科罰金，以銀元參佰元即新台幣玖佰元折算壹日，
減為有期徒刑參月，如易科罰金，以銀元參佰元即新台幣玖佰元
折算壹日，並向公庫支付新台幣拾伍萬貳仟元（上開款項分貳期
繳納，分別於96年12月10日、97年1 月10日各支付柒萬陸仟元）
。
    事實及理由
一、犯罪事實：
    甲○○曾於民國88年間因違反槍砲彈藥刀械管制條例等案件
    ，經本院判處應執行刑為有期徒刑10月，於90年10月9 日縮
    短刑期執行完畢；乙○○曾於91年間因違反選舉罷免法案件
    ，經臺灣高等法院高雄分院判處有期徒刑10月，上訴後經最
    高法院駁回上訴確定，於94年2 月28日縮短刑期執行完畢。
    緣於94年5 月間，高雄縣桃源鄉公所因經費不足，無法補助
    該鄉民間團體「布農薪傳藝術團」舉辦之「高雄縣桃源鄉勤
    和村94年度布農族郡社祭儀--小米收成祭活動」，故轉而代
    該民間團體函請茂管處補助經費，並由案外人桃源鄉勤和村
    村長吳進良等人出面向擔任處長之丙○○直接爭取，之後丙
    ○○同意以「設施維護費」項下經費，辦理未達公告金額（
    新台幣【下同】100 萬元）之「高雄縣桃源鄉布農族小米收
    成祭典禮設施工程」採購發包，並預定於94年6 、7 月間辦
    理發包作業。甲○○得知上開工程即將辦理招標之訊息後，
    為獲取前開工程之承攬利益，遂以7 萬6000元之代價向乙○
    ○借用「龍山土木包工業」之牌照出面投標，而於94年6 月
    22日以69萬9000元得標。嗣「龍山土木包工業」領取上揭工
    程款後，負責人乙○○即於94年7 月8 日，將其中65萬8000
    元交予甲○○，乙○○則取得其餘4 萬1000元及甲○○投標
    時支付之押標金3 萬5000元（得標後轉為保證金）共計7 萬
    6000元作為借牌之報酬。
二、證據：
    (一)被告甲○○、乙○○於法務部調查局南部地區機動工作組
      詢問、檢察官訊問及本院訊問中之自白。
    (二)卷附茂林國家風景區管理處開標/ 議價/ 決標/ 流標/ 廢
      標記錄2 紙、小米收成祭典禮設施工程開標簽到單、標價
      清單各1 份。
三、本件經檢察官與被告甲○○、乙○○於審判外達成協商之合
    意且被告已認罪，其合意內容分別為：(一)被告甲○○部分：
    1.願受科刑範圍為有期徒刑6 月，並准以法院諭知之折算標
      易科罰金之宣告。2.被告向公庫支付新台幣346,000 元（
      上開款項分2 期繳納，分別於96年12月10日、97年1 月10
      日各支付173,000 元；(二)被告乙○○部分：1.願受科刑範
      圍為有期徒刑6 月，並准以法院諭知之折算標易科罰金之
      宣告。2.被告向公庫支付新台幣152,000 元（上開款項分
      2 期繳納，分別於96年12月10日、97年1 月10日各支付
      76,000元。經查，上開協商合意並無刑事訴訟法第455 條
      之4 第1 項所列情形之一，檢察官聲請改依協商程序而為
      判決，本院爰不經言詞辯論，於協商合意範圍內為協商判
      決，合予敘明。又被告2 人犯罪在96年4 月24日以前，合
      於減刑條件，爰依中華民國96年罪犯減刑條例第2 條第1
      項第3 款規定，均減其刑期1/2 ，並諭知易科罰金之折算
      標準（按被告2 人犯罪後，刑法第41條第1 項、第33條第
      5 款、第47條均有修正，經整體比較新舊法結果，以舊法
      對被告較為有利，理由論述詳見附表所述）。
四、應適用之法條：刑事訴訟法第455 條之4 第2 項、第455 條
    之8， 政府採購法第87條第5 項，刑法第11條、第2 條第1
    項前段、（修正前）第47條、第41條第1 項，罰金罰鍰提高
    標準條例第2 條，中華民國96年罪犯減刑條例第2 條第1 項
    第3款 、第7 條、第9 條。
五、附記事項：(一)被告甲○○向公庫支付新台幣346,000 元（上
    開款項分2 期繳納，分別於96年12月10日、97年1 月10日各
    支付173,000 元；(二)被告乙○○向公庫支付新台幣152,000
    元（上開款項分2 期繳納，分別於96年12月10日、97年1 月
    10日各支付76,000元。
六、本判決除有刑事訴訟法第455 條之4 第1 項第1 款、第2 款
    、第4 款、第6 款、第7 款所定情形之1 ，或違反同條第2
    項規定者外，不得上訴。
七、如不服本件判決，得自收受判決送達之日起10日內，向本院
    提出上訴書狀，上訴於第二審法院。
中    華    民    國    97    年    1     月    15    日
                  鳳山刑事第一庭  法  官  黃三友
以上正本證明與原本無異。
如不服本判決應於收受本判決後10日內向本院提出上訴書狀，並
應敘述具體理由，如未敘述上訴理由者，應於上訴期間屆滿後20
日內補提理由書狀於本院（均須按他造當事人之人數附繕本）「
切勿逕送上級法院」。
中    華    民    國    97    年    1     月    15    日
                                 書記官  胡樂寧
附表
┌──┬───────┬───────┬───────┬────┬────┬──┐
│條號│  舊法規定    │   新法規定   │   比較理由   │比較依據│比較結果│備考│
│    │              │              │              │        │何者對行│    │
│    │              │              │              │        │為人有利│    │
├──┼───────┼───────┼───────┼────┼────┼──┤
│41I│犯最重本刑為5 │犯最重本刑為5 │新法刪除舊法宣│修正刑法│舊法    │    │
│    │年以下有期徒刑│年以下有期徒刑│告易科罰金時，│第2條第1│        │    │
│    │以下之刑之罪，│以下之刑之罪，│，需具備「因身│項前段  │        │    │
│    │而受6個月以下 │而受6個月以下 │體、教育、職業│        │        │    │
│    │有期徒刑或拘役│有期徒刑或拘役│或家庭之關係或│        │        │    │
│    │之宣告，因身體│之宣告者，得以│其他正當事由，│        │        │    │
│    │、教育、職業、│新臺幣1000元、│，執行顯有困難│        │        │    │
│    │家庭之關係或其│2000元或3000元│者」之限制，似│        │        │    │
│    │他正當事由，執│折算1日，易科 │以新法對行為人│        │        │    │
│    │行顯有困難者，│罰金。但確因不│有利；惟觀今司│        │        │    │
│    │得以1元以上3元│執行所宣告之刑│法實務對於被害│        │        │    │
│    │以下折算1日， │，難收矯正之效│人是否宣告得易│        │        │    │
│    │易科罰金。但確│，或難以維持法│科罰金，實無以│        │        │    │
│    │因不執行所宣告│秩序者，不在此│「因身體、教育│        │        │    │
│    │之刑，難收矯正│限。          │ 、職業或家庭 │        │        │    │
│    │之效，或難以維│              │之關係或其他正│        │        │    │
│    │持法秩序者，不│              │當事由，執行顯│        │        │    │
│    │在此限。      │              │有困難者」等情│        │        │    │
│    │(罰金罰緩提高 │              │情狀為考量。而│        │        │    │
│    │標準條例第2條 │              │易科罰金折算標│        │        │    │
│    │前段：依刑法第│              │準已由銀元100 │        │        │    │
│    │41條易科罰金或│              │、200、300元即│        │        │    │
│    │第42條第2項易 │              │新台幣300、600│        │        │    │
│    │服勞役者，均就│              │、900元，提高 │        │        │    │
│    │其原定數額提高│              │為以新台幣1000│        │        │    │
│    │為100倍折算1日│              │元、2000元、  │        │        │    │
│    │)             │              │3000元折算1日 │        │        │    │
│    │              │              │，綜合觀之，舊│        │        │    │
│    │              │              │法對行為人較為│        │        │    │
│    │              │              │有利。        │        │        │    │
├──┼───────┼───────┼───────┼────┼────┼──┤
│33│主刑之種類如下│主刑之種類如下│新法罰金之額度│修正刑法│舊法    │    │
│    │：            │：            │較舊法增加    │第2條第1│        │    │
│    │五、罰金：1元 │五、罰金：新台│              │項前段  │        │    │
│    │    以上。    │    幣1000元以│              │        │        │    │
│    │（罰金罰鍰提高│    上，以百元│              │        │        │    │
│    │標準條例第1 條│    計算之。  │              │        │        │    │
│    │前段規定：依法│              │              │        │        │    │
│    │律應處罰金、罰│              │              │        │        │    │
│    │鍰者，就其原定│              │              │        │        │    │
│    │數額得提高為2 │              │              │        │        │    │
│    │倍至10倍)     │              │              │        │        │    │
├──┼───────┼───────┼───────┼────┼────┼──┤
│47  │受有期徒刑之執│受徒刑之執行完│舊法於徒刑執行│修正刑法│新法    │    │
│    │期徒刑或有期徒│畢，或一部之執│完畢或一部之執│第2 條第│        │    │
│    │刑一部之執行而│行而赦免後，5 │行而赦免後，5 │1 項但書│        │    │
│    │赦免後，5年以 │年以內故意再犯│年內故意或過失│        │        │    │
│    │內再犯有期徒刑│有期徒刑以上之│再犯有期徒刑以│        │        │    │
│    │以上之罪者，為│罪者，為累犯，│上之罪者，均為│        │        │    │
│    │累犯，加重本刑│加重本刑至二分│累犯；新法則僅│        │        │    │
│    │至二分之一。  │之一 (47I)。 │於故意犯罪，始│        │        │    │
│    │              │              │構成累犯。比較│        │        │    │
│    │              │              │結果，新法顯對│        │        │    │
│    │              │              │行為人有利。  │        │        │    │
├──┴───┬───┼───────┼───────┴────┴────┴──┤
│整體比較結果│ˇ舊法│因無論依修正前│                                        │
│            │□新法│第47條或修正後│                                        │
│            │      │第47條第1 項規│                                        │
│            │      │定，被告2 人均│                                        │
│            │      │成立累犯，故經│                                        │
│            │      │整體比較結果，│                                        │
│            │      │仍以舊法之規定│                                        │
│            │      │有利於被告。  │                                        │
└──────┴───┴───────┴────────────────────┘
附錄本判決論罪法條政府採購法第87條第5 項意圖影響採購結果
或獲取不當利益，而借用他人名義或證件投標者，處3 年以下有
期徒刑，得併科新臺幣1 百萬元以下罰金。容許他人借用本人名
義或證件參加投標者，亦同。


司法院資訊處製作；財團法人民間司法改革基金會備份。
